最高法院刑事判決　　　　　　　　　　　　　　　九十一年度台上字第一五五七號
　　上　訴　人　甲○○
　　選任辯護人　常照倫律師
右上訴人因違反水利法案件，不服台灣高等法院台中分院中華民國九十年十二月三十
一日第二審判決（九十年度上易字第二一六０號，起訴案號：台灣台中地方法院檢察
署八十九年度偵字第一四七八九號），提起上訴，本院判決如左：
    主  文
上訴駁回。
    理  由
按刑事訴訟法第三百七十七條規定，上訴於第三審法院，非以判決違背法令為理由，
不得為之。是提起第三審上訴，應以原判決違背法令為理由，係屬法定要件。如果上
訴理由狀並未依據卷內訴訟資料，具體指摘原判決不適用何種法則或如何適用不當，
或所指摘原判決違法情事，顯與法律規定得為第三審上訴理由之違法情形，不相適合
時，均應認其上訴為違背法律上之程式，予以駁回。本件原判決綜合調查證據之結果
，認上訴人甲○○一行為犯有水利法第九十二條之一第一項後段第七十八條第一項第
三款在行水區內堆置砂石，致生公共危險，及刑法第三百二十條第二項意圖為自己不
法之所有，而竊佔他人之不動產罪之事實，因認第一審判決，依想像競合犯關係，從
一重之前罪處斷，量處有期徒刑陸月，並諭知易科罰金之折算標準，為無不合，予以
維持，駁回上訴人在第二審之上訴，已詳認定犯罪事實之依據及憑以認定之理由，
並對上訴人否認犯罪之辯詞，如何不足採信，均已依據卷內資料予以指駁及說明，從
形式上觀察，原判決並無違背法令情形。按事實之認定及證據之取捨，乃屬事實審法
院之職權，證人之供述及合法調查所得之證據，何者為可採，事實審法院本得參酌其
他相關證據為自由之判斷，苟無違反經驗法則或論理法則，自難指為違法。原判決依
憑上訴人之供認，證人蔡冀謀及張永鈞於一審及原審訊問時之證述，經濟部水利處第
三河川局行政處分函文，現場勘查及會勘紀錄表暨照片拾玖幀，台中縣大里地政事務
所鑑定圖，勘驗筆錄，及其他調查證據取捨之結果（見原判決理由一），認定上訴人
確有本件犯行，摒棄不採上訴人所為有利之辯詞，經核其證據之取捨及證明力之判斷
於法均無不合，上訴意旨仍執陳詞，謂依張永鈞之原審供證，上訴人於行水區堆放砂
石，並未使流水改道、侵蝕護岸，自無公共危險之情，鑑定圖黃色部分區域因緊鄰上
訴人公司土地，未經測量前，上訴人不知竊佔國有土地，自無竊佔故意，鑑定圖深
藍色部分區域之砂石非上訴人所堆置，原審所憑書證與事實不符等語，係就原判決理
由一已詳為說明與論斷之事項，再事爭執，殊非適法之第三審上訴理由。次按審理事
實之法院，其認定被告犯罪事實所憑之證據，並不以直接證據為限，間接證據亦包括
在內，凡綜合調查所得之各種直接及間接證據，本於推理之作用得其心證，而為事實
之判斷，既與事實無違，此項判斷即與完全憑空推測迥異，即不容任意指為違法。原
判決並非僅依憑上訴人之警訊筆錄、會勘紀錄及現場照片為認定其犯行之證據，而係
引述前開各種證據（見原判決理由一），本於推理之作用予以綜合判斷，查明確與事
實相符，始資以論罪科刑。並對有利上訴人之證據，如何不足為有利之認定，亦已於
理由一說明其取捨之心證理由，要難指為違法。另上訴人所辯其於偵查程序中，即已
將國有土地上之砂石清運完畢，暨檢察官未經現場會勘並傳訊上訴人，即遽行起訴，
縱令屬實，亦不影響上訴人成罪。此外，上訴人徒憑己意，對原審採證認事職權之適
法行使及原判決理由已詳為論斷之事項，任意爭辯，顯與法定上訴第三審之形式要件
不符，其上訴違背法律上之程式，應予駁回。
據上論結，應依刑事訴訟法第三百九十五條前段，判決如主文。
中      華      民      國    九十一    年      三      月    二十一    日
                              最高法院刑事第五庭
                                  審判長法官  謝  家  鶴
                                        法官  洪  文  章
                                        法官  花  滿  堂
                                        法官  陳  世  淙
                                        法官  洪  佳  濱
      右正本證明與原本無異
                                              書  記  官
中      華      民      國    九十一    年      四      月      九      日
